【裁判字號】    89,交易,210
【裁判日期】    891013
【裁判案由】    過失傷害
【裁判全文】
臺灣板橋地方法院刑事判決                        八十九年度交易字第二一號
    公  訴  人  臺灣板橋地方法院檢察署檢察官
    被      告  甲○○
                丙○○
右列被告等因過失傷害案件，經檢察官提起公訴〔八十九年度偵字第五四八六號〕，
本院判決如左：
    主  文
甲○○從事業務之人，因業務上之過失傷害人，處有期徒刑伍月，如易科罰金以佰
元折算壹日。
丙○○從事業務之人，因業務上之過失傷害人，處拘役肆拾日，如易科罰金以佰元
折算壹日，緩刑年。
    事  實
壹、甲○○係琪盛企業有限公司之裁剪師父兼送貨員，駕駛小貨車送貨為其附隨之業
    務，丙○○以駕駛計程車為業，均為從事業務之人。丙○○暨柯仁忠〔未據告訴
    〕均應注意汽車在「快車道」不得「臨時停車」，甲○○應注意汽車行駛時，駕
    駛人應注意車前狀況，並隨時採取必要之安全措施，汽車在雙向四車道行駛時，
    除準備停車或臨時停車外，不得駛出路面邊線，按諸當時情事，均無不能注意之
    情形，均疏未注意。於民國〔下同〕八十八年十月二十三日下午五時十五分許，
    柯仁忠將所駕駛牌照號碼ＨＤ─五一五三號、載運雞蛋、皮蛋之自用小貨車，在
    臺北縣土城市○○路○段十九號前占用同址「快車道」「臨時停車」，並由其弟
    乙○○下車往『車後』準備『卸貨』。丙○○駕駛牌照號碼２Ｌ─四０八號營業
    小客車載送乘客，沿臺北縣金城路三段由同縣中和市往土城市方向行駛，途經上
    址，竟亦占用「快車道」將所駕車輛「臨時停車」於柯忠仁所駕駛牌照號碼ＨＤ
    ─五一五三號自用小貨車『後面』，俾乘客下車。於丙○○找錢與乘客之際，甲○○『無駕駛執照』而駕駛牌照號碼Ｔ五─四三０七號、送貨用之自用小客車，
    駛出路面邊線沿同方向前行，未注意車前狀況、未隨時採取必要之安全措施，自
    『後』撞及丙○○所駕駛牌照號碼２Ｌ─四０八號占用『快車道』「臨時停車」
    之營業小客車，丙○○所駕車輛受撞後，往前衝撞柯仁忠所駕駛牌照號碼ＨＤ─
    五一五三號占用『快車道』「臨時停車」之自用小貨車，乙○○閃避未及，受夾
    擊於牌照號碼２Ｌ─四０八號營業小客車與牌照號碼ＨＤ─五一五三號自用小貨
    車間，致乙○○受有右膝撕裂傷伴有股二頭肌長頭斷裂等傷害。
貳、案經乙○○訴由臺北縣警察局土城分局報請臺灣板橋地方法院檢察署檢察官偵查
    起訴。
    理  由
壹、訊據被告等人，被告甲○○供稱：「〔鑑定意見書〕沒有意見，確有此事。」〔
    參見本院卷第三七頁〕、「〔起訴之犯罪事實〕大家都有過失，不小心撞到的，
    我當時沒有駕照，我是琪盛〔企業有限〕公司的裁剪師父跟送貨員。」、「我要
    煞車也來不及了，才撞上的。」、「〔偵卷所附現場圖〕圖沒錯。」〔參見本院
    卷第十九頁、第二十頁〕；被告丙○○供稱：「〔起訴之犯罪事實〕沒有〔意見
    〕，確有此事。」〔參見本院卷四四頁〕、「我當時車子沒有在動，是停止的。
    」〔參見本院卷第四八頁〕、「我當時停車給客人下車，因為當地已經沒有慢車
    道可以停了，我無法才這樣的，客人要下車我都儘量靠邊停。」、「... 我是『
    有占用』『快車道』，我想以當日筆錄來審理判斷好了，我想不用覆議了。」〔
    參見本院卷第三七頁〕、「我是計程車司機。」、「我因為客人要下車才停車的
    。」、「我停在送貨車的旁邊，甲○○撞到我車，我車才撞到柯某的。」、「〔
    偵卷所附現場圖〕沒有意見。」〔參見本院卷第二０頁〕等。查：
    一、右揭事實，業據告訴人乙○○指訴歷歷，與〔一〕被告甲○○於警訊時自白
        情節〔參見偵卷第三頁〕暨於本院供述前情。〔二〕被告丙○○於警訊暨偵
        訊供述情節〔參見偵卷第五頁、第六頁、第三三頁反面〕，暨於本院供述前
        情。〔三〕柯仁忠於警訊暨偵訊時供述情節〔參見偵卷第八頁、第三四頁正
        面〕等，互核相符，並有載明如事實欄所示傷勢之驗傷診斷書一紙〔附偵卷
        第十六頁〕、現場圖〔附偵卷第十五頁〕暨臺灣省臺北縣區車輛行車事故鑑
        定委員會北鑑字第八九五六三號鑑定意見書〔附本院卷第二四頁〕等足佐。
    二、查案發現場係「直路、四線車道、設慢車道、無限速標誌」，此有現場圖暨
        前開鑑定意見書足參〔參見偵卷第十五頁、本院卷第二四頁〕。再查被告丙○○供稱：「我因為客人要下車才停車的。」〔參見本院卷第二０頁〕，柯
        仁忠於警訊時供稱：「... 乙○○下車準備往車後方下貨，『我則坐於車內
        』... 」〔參見偵卷第八頁正、反面〕，並有前揭事證足佐，據此，被告丙○○與柯仁忠均於事實欄所示地點『臨時停車』〔起訴書暨鑑定意見載為『
        停車』〕；被告丙○○所駕牌照號碼２Ｌ─四０八號營業小客車、柯仁忠所
        駕牌照號碼ＨＤ─五一五三號自用小貨車，均占用『快車道』『臨時停車』
        ，被告甲○○所駕牌照號碼Ｔ五─四三０七號自用小客車駛出路面邊線，有
        現場圖足稽〔參見偵卷第十五頁〕。
    三、按汽車在「快車道」不得「臨時停車」，汽車行駛時，駕駛人應注意車前狀
        況，並隨時採取必要之安全措施，汽車在雙向四車道行駛時，除準備停車或
        臨時停車外，不得駛出路面邊線，道路交通安全規則第九十四條第三項、第
        九十八條第一項第五款、第一百十一條第一款定有明文，汽車駕駛人之被告
        等均有注意義務，按諸被告甲○○、丙○○於警訊時供述「〔當時〕視線良
        好，沒有下雨。」〔參見偵卷第三頁反面、第五頁反面〕等情，顯無不能注
        意之情事，乃被告丙○○竟疏未注意而占用『快車道』「臨時停車」，被告
        甲○○竟疏未注意而駛出路面邊線、未注意車前狀況、未隨時採取必要之安
        全措施，肇前開車禍，致乙○○成傷，均有事實欄所示過失，臺灣省臺北縣
        區車輛行車事故鑑定委員會北鑑字第八九五六三號鑑定意見書〔附本院卷第
        二四頁〕亦認被告甲○○有「無照駛出路面邊線」、被告丙○○有「佔〔占
        〕用快車道停車〔實係臨時停車〕」等過失，乙○○所受傷害復與被告等之
        上開過失有相當因果關係，被告等即有事實欄所示業務過失傷害人罪責。被
        害人乙○○之兄柯仁忠與有過失，惟無礙於被告等前開過失事實之認定。
    四、本件事證明確，被告等前開犯罪事實，堪予認定。
貳、核被告甲○○、丙○○所為，均係犯刑法第二百八十四條第二項前段之業務過失
    傷害人罪。被告甲○○無駕駛執照駕車，因而致人受傷，依法應負刑事責任，依
    道路交通管理處罰條例第八十六條第一項加重其刑。爰審酌被告等過失情節、所
    生危害及犯罪後之態度等一切情狀，分別量處如主文所示之刑，並均諭知易科罰
    金之折算標準。此外，被告丙○○前未曾受有期徒刑以上刑之宣告，有臺灣高等
    法院檢察署刑案紀錄簡覆表足佐，因過失罹犯本罪，經受此科刑教訓後，當益知
    戒慎而無再犯之虞，本院認就被告丙○○所宣告之刑以暫不執行為適當，併宣告
    緩刑，用啟自新。
據上論斷，應依刑事訴訟法第二百九十九條第一項前段，道路交通管理處罰條例第八
十六條第一項，刑法第二百八十四條第二項前段、第四十一條、第七十四條第一款，
罰金罰鍰提高標準條例第一條前段、第二條，判決如主文。
本案經檢察官張云綺到庭執行職務。
中      華      民      國      八十九      年     十     月    十三    日
                                      臺灣板橋地方法院交通法庭
                                          法  官  陳  福  來
右正本證明與原本無異。
如不服本判決應於送達後十日內向本院提出上訴狀。
                                          書記官  陳  春  銘
中      華      民      國      八十九      年     十     月    十八    日
附錄本案論罪科刑法條全文：
刑法第二百八十四條：
因過失傷害人者，處六月以下有期徒刑、拘役或五百元以下罰金，致重傷者，處一年
以下有期徒刑、拘役或五百元以下罰金。
從事業務之人，因業務上之過失傷害人者，處一年以下有期徒刑、拘役或一千元以下
罰金，致重傷者，處三年以下有期徒刑、拘役或二千元以下罰金。
道路交通管理處罰條例第八十六條：
汽車駕駛人，無駕駛執照駕車、酒醉駕車、吸食毒品或迷幻藥駕車、行駛人行道或行
經行人穿越道不依規定讓行人優先通行，因而致人受傷或死亡，依法應負刑事責任者
，加重其刑至二分之一。
汽車駕駛人，在快車道依規定駕車行駛，因行人或慢車不依規定，擅自進入快車道，
而致人受傷或死亡，依法應負刑事責任者，減輕其刑。


司法院資訊處製作；財團法人民間司法改革基金會備份。
